【裁判字號】    98,易,512
【裁判日期】    981118
【裁判案由】    詐欺
【裁判全文】
臺灣板橋地方法院刑事判決               98年度易字第512號
公  訴  人  臺灣板橋地方法院檢察署檢察官
被      告  甲○○
上列被告因詐欺案件，經檢察官提起公訴（97年度偵字第31189
號、98年度偵字第1733號）及移送併案審理（98年度偵字第2798
4 號），本院合議庭以裁定進行簡式審判程序，判決如下：
    主  文
甲○○幫助意圖為自己不法之所有，以詐術使人將本人之物交付
，處有期徒刑參月，如易科罰金，以新臺幣壹仟元折算壹日。
    事  實
一、甲○○依其智識程度，可預見提供自己名義所申辦之行動電
    話門號供不熟識之人使用，可能幫助他人以該門號作為詐騙
    被害人財物之聯繫工具使用，竟仍不違背其本意，基於幫助
    他人詐欺取財之犯意，於民國97年5 月8 日某時，在臺北市
    ○○○路36之8 號「捷飛通訊行」（登記負責人為林崇聖）
    內，以新臺幣（下同）200 元之代價，將其甫申辦取得之00
    00000000號行動電話門號通話晶片卡，交付予某真實年籍姓
    名不詳之成年人，以此方式幫助該名成年人所屬詐欺集團為
    詐欺取財之犯行。嗣取得上開0000000000號行動電話門號之
    詐欺集團成員，即基於意圖為自己不法所有之詐欺取財犯意
    ，於報紙分類廣告欄刊登廣告，佯稱應徵工作人員，並於廣
    告內登載上開0000000000號行動電話門號作為聯絡方式，而
    為下述之詐欺取財行為：
  (一)丁○○於97年9 月18日下午3 時許，因翻閱報紙分類廣告，
    見有前述應徵工作人員之廣告，乃撥打該廣告所登載之上開
    0000000000號行動電話門號詢問，接聽電話之詐欺集團成員
    即與丁○○相約於臺北縣板橋市縣○○道某處見面，待丁○○依約前往會面後，該詐欺集團成員即向丁○○佯稱可提供
    工作機會，惟須丁○○先繳付19,000元之擔保金云云，致丁○○因而陷於錯誤，誤信繳付19,000元後，即可獲得工作之
    機會，乃自行籌得上開款項，並依該詐欺集團成員之指示，
    於同日晚間6 時30分許，在臺北縣板橋市○○○路6 號「錢
    櫃KTV 」前，將現金19,000元交付予該詐欺集團成員；該詐
    欺團成員於取得丁○○所交付之款項後，即藉詞丁○○儀容
    不整，要求丁○○先至KTV 內之盥洗室整理儀容，並利用丁○○進入KTV 之空檔，迅速逃離現場；待丁○○返回後，發
    現對方已離去，亦無任何後續之回應，始知受騙。
  (二)丙○○於97年9 月18日某時，亦因翻閱前述報紙分類廣告，
    見有前述應徵工作人員之廣告，乃撥打上開0000000000號行
    動電話門號詢問，接聽電話之詐欺集團成員即向丙○○佯稱
    可提供工作之機會，惟須丙○○先繳納3,000 元之保證金云
    云，致丙○○因而陷於錯誤，誤信繳付3,000 元後，即可獲
    得工作之機會，乃依該詐欺集團成員之指示，於同日晚間8
    時許，在臺北縣板橋市板橋火車站前，將現金3,000 元交付
    予依約前來之詐欺集團成員；該詐欺團成員於取得丙○○所
    交付之款項後，即佯稱須先將保證金送回公司，而藉詞離去
    ，丙○○於原地等候多時，均未見對方返回，亦無任何後續
    之回應，始知受騙。
  (三)乙○○於97年11月9 日某時，亦因翻閱前述報紙分類廣告，
    見有前述應徵工作人員之廣告，乃撥打上開0000000000號行
    動電話門號詢問，接聽電話之詐欺集團成員即向乙○○佯稱
    可提供工作之機會，惟須乙○○先繳納1 萬元之保證金云云
    ，致乙○○因而陷於錯誤，誤信繳付1 萬元後，即可獲得工
    作之機會，乃依該詐欺集團成員之指示，於翌日（即11月10
    日）晚間7 時許，在臺北縣板橋市板橋火車站前，將現金1
    萬元交付予依約前來之詐欺集團成員；該詐欺團成員於取得
    乙○○所交付之款項後，即帶同乙○○前往臺北縣板橋市○○○路○ 段8 號「好樂迪KTV 」前，藉詞須先上樓找承辦之
    經理，而自行上樓，之後即未再返回，亦無任何後續之回應
    ，乙○○至此始知受騙。
二、案經乙○○訴由臺北縣政府警察局板橋分局報請臺灣板橋地
    方法院檢察署檢察官偵查起訴及移送併案審理。
    理  由
一、上揭事實，業據被告甲○○於本院審理時坦白承認，核與被
    害人丁○○於警詢、偵查中所指訴及結證所述之情節、被害
    人丙○○、告訴人乙○○於警詢中所指訴之情節、證人林崇
    聖於偵查中所證述之情節相符，並有上開0000000000號行動
    電話門號之申辦資料、雙向通聯紀錄各1 份、報紙分類廣告
    欄影本數紙等在卷可稽，足認被告上開自白，核與事實相符
    ；本件事證明確，被告犯行堪以認定。
二、核被告所為，係犯刑法30條第1 項、第339 條第1 項之幫助
    詐欺取財罪。被告以1 幫助行為，幫助該詐欺集團成員先後
    詐騙被害人丁○○、丙○○、告訴人乙○○，而觸犯數幫助
    詐欺取財罪，為同種想像競合，應依刑法第55條規定從一幫
    助詐欺取財罪處斷；公訴人雖未就被告提供上開行動電話門
    號幫助該詐欺集團成員詐騙被害人丁○○之犯罪事實部分提
    起公訴，惟被告此部分之幫助詐欺取財犯行，與其經起訴論
    罪之其餘幫助詐欺取財犯行間，既有想像競合之裁判上一罪
    關係，為起訴之效力所及，復經檢察官移送併案審理（98年
    度偵字第27984 號），本院自得併予審究，附此敘明。被告
    係幫助該詐欺集團成員為詐欺取財之犯行，為幫助犯，依刑
    法第30條第2 項規定，減輕其刑。爰審酌被告之犯罪動機係
    為牟取小利，其犯行對於被害人丁○○、丙○○、告訴人乙○○所造成之損害非輕，且其行為助長社會上「人頭文化」
    歪風，導致詐欺犯罪追查不易，形成查緝死角，及其犯後坦
    承犯行，態度尚稱良好等一切情狀，量處如主文所示之刑，
    並諭知易科罰金之折算標準。
據上論斷，應依刑事訴訟法第273 條之1 第1 項、第299 條第1
項前段，刑法第30條第1 項、第2 項、第339 條第1 項、第55條
、第41條第1 項前段，刑法施行法第1 條之1 第1 項、第2 項前
段，判決如主文。
本案經檢察官黃彥琿到庭執行職務
中    華    民    國    98    年    11    月    18    日
                刑事第十一庭  法  官  劉景宜
上列正本證明與原本無異。
如不服本判決，應於判決送達後10日內敘明上訴理由，向本院提
出上訴狀 (應附繕本) ，上訴於臺灣高等法院。其未敘述上訴理
由者，應於上訴期間屆滿後20日內向本院補提理由書「切勿逕送
上級法院」。
                              書記官  謝秀青
中    華    民    國    98    年    11    月    19    日
附錄本案論罪科刑法條全文：
刑法第339 條第1 項
中華民國刑法第339條
（普通詐欺罪）
意圖為自己或第三人不法之所有，以詐術使人將本人或第三人之
物交付者，處5年以下有期徒刑、拘役或科或併科1千元以下罰金
。
以前項方法得財產上不法之利益或使第三人得之者，亦同。
前二項之未遂犯罰之。


司法院資訊處製作；財團法人民間司法改革基金會備份。
